臺灣新北地方法院刑事判決
111年度訴字第691號
公  訴  人  臺灣新北地方檢察署檢察官
被      告  林宸緯


指定辯護人  本院公設辯護人張哲誠  
上列被告因違反毒品危害防制條例案件，經檢察官提起公訴（11
1年度偵字第6083、6291號），本院判決如下：
    主  文
林宸緯共同犯意圖販賣而持有第三級毒品罪，處有期徒刑貳年。
緩刑伍年，緩刑期間付保護管束，並應向檢察官指定之政府機關
、政府機構、行政法人、社區或其他符合公益目的之機構或團體
，提供壹佰肆拾小時之義務勞務，及應完成拾貳小時之法治教育
課程，且不得非法持有或施用第一級至第四級毒品。
扣案如附表編號1至4所示之物均沒收。
    事  實
一、林宸緯明知明知「4-甲基甲基卡西酮」及「愷他命」，均係
    毒品危害防制條例第2條第2項第3款所列之第三級毒品，不
    得販賣，竟與真實姓名、年籍不詳，綽號「蛋頭」之成年男
    子，共同基於意圖販賣而持有第三級毒品之犯意聯絡（起訴
    意旨漏載共同正犯部分，應由本院予以補充敘明），以其所
    持如附表編號1所示之行動電話，使用微信等通訊軟體，與
    「蛋頭」所使用暱稱「西瓜爺爺」、「科學麵」等帳號聯繫
    ，推由「蛋頭」負責提供毒品咖啡包及接洽販賣事宜，林宸
    緯則負責交送毒品咖啡包予買家，若交易成功，林宸緯則可
    取得新臺幣（下同）65元（毒品咖啡包1包）、100元（愷他
    命1公克）之款項。謀議既定，林宸緯即依「蛋頭」指示，
    於民國110年12月8日9時許，騎乘機車前往臺北市○○區○○路0
    00號前，收受由「蛋頭」所指派另一不詳成年男子交付之附
    表編號2至4所示毒品咖啡包及愷他命（下稱本案毒品）而持
    有，擬伺機出售予不特定人牟利。嗣林宸緯尚未著手販賣行
    為前，於110年12月9日1時30分許，在新北市○○區○○路0段00
    0號前，因違規停車為警盤查，當場扣得如附表編號1所示之
    行動電話及如附表編號2至4所示之本案毒品，始悉上情。
二、案經新北市政府警察局三重分局（下稱三重分局）報告臺灣
    新北地方檢察署檢察官偵查起訴。
    理  由
一、按被告以外之人於審判外之言詞或書面陳述，除法律有規定
    者外，不得作為證據；又被告以外之人於審判外之陳述，雖
    不符合同法第159條之1至第159條之4之規定，但經當事人於
    審判程序同意作為證據，法院審酌該言詞陳述或書面陳述作
    成時之情況，認為適當者，亦得為證據。當事人、代理人或
    辯護人於法院調查證據時，知有第159條第1項不得為證據之
    情形，而未於言詞辯論終結前聲明異議者，視為有前項之同
    意，刑事訴訟法第159條第1項及同法第159條之5分別定有明
    文。查本判決下列所引用被告以外之人於審判外之陳述，被
    告林宸緯及其辯護人於本院準備程序及審理時均表示同意作
    為證據（見本院卷第59、94頁），或檢察官、被告及其辯護
    人知有上開不得為證據之情形，亦均未於言詞辯論終結前聲
    明異議，本院審酌上開證據製作時之情況，尚無違法不當及
    證明力明顯過低之瑕疵，且為證明本件犯罪事實所必要，揆
    諸上開規定，均應有證據能力。而非供述證據部分，並無證
    據顯示係實施刑事訴訟程序之公務員違背法定程序所取得之
    證據，亦無顯有不可信之情況或不得作為證據之情形，自均
    有證據能力。
二、犯罪事實之認定：
　㈠上開犯罪事實，業據被告於警詢、偵查、本院準備程序及審
    理時均坦承不諱，並有三重分局扣押筆錄暨扣押物品目錄表
    2份、勘察採證同意書1份、現場暨扣案毒品照片36張、扣案
    行動電話暨備忘錄內容與通訊軟體對話紀錄翻拍畫面18張、
    臺北榮民總醫院111年1月27日北榮毒鑑字第C0000000號毒品
    成分鑑定書㈠、㈡、111年1月27日北榮毒鑑字第C0000000-Q號
    毒品純度鑑定書㈠、㈡各1份附卷可稽【見111年度偵字第6083
    號卷（下稱偵卷）第14至22、24至37、61至64頁】，參以被
    告於警詢時供稱：我用1包毒品咖啡包，可以賺65元；送1公
    克愷他命，可以賺100元等語（見偵卷第10頁正反面），可
    見被告已明確坦承其持有本案毒品，確有從中牟利之販賣意
    圖甚明，復有如附表所載之扣案物品可資佐證，足供擔保被
    告上開任意性自白確與事實相符，堪以採信。
　㈡按行為人意圖營利而購入毒品，在尚未尋找買主前，即為警
    查獲，其主觀上雖有營利之意圖，客觀上亦有購入毒品之行
    為，但其既未對外銷售，亦無向外行銷之著手販賣行為，自
    難認已著手實行販賣毒品，應論以意圖販賣而持有毒品罪（
    最高法院111年度台上字第3044號判決意旨參照）。查被告
    於警詢及偵查時供稱：一開始蛋頭會先把約20包咖啡包及10
    公克愷他命給我，之後客人有需要就會聯絡總機，蛋頭再聯
    絡我，我再依蛋頭指示的地點，將毒品送至客人指定之地點
    ，以一手交錢一手交貨之方式，與客人完成交易，扣案的毒
    品還沒送出去，因為「蛋頭」還沒跟我說送給誰等語（見偵
    卷第10、49頁），可知被告主觀上雖意圖營利而持有本案毒
    品，然尚未獲「蛋頭」告知已與他人議定販賣毒品事宜，且
    卷附有關「蛋頭」指示交易地點之訊息及被告所製作之備忘
    錄內容，至多僅能證明先前之毒品交易（非檢察官本案起訴
    範圍），而與被告所稱先前交易後剩餘之本案毒品無涉，是
    依卷內相關證據資料（包含證人之證述或顯現之行銷方式）
    ，仍未能證明「蛋頭」與被告就本案毒品，已與他人議定販
    賣之數量、價格及交易地點而對外銷售，或以任何行銷方式
    推銷予不特定人，實難認已著手實行販賣本案毒品之構成要
    件行為，自應論以意圖販賣而持有本案毒品無訛。
　㈢綜上所述，本案事證明確，被告上開所為共同意圖販賣而持
    有第三級毒品之犯行，堪以認定，應予依法論科。
三、論罪科刑及沒收之依據：
  ㈠核被告所為，係犯毒品危害防制條例第5第3項之意圖販賣而
    持有第三級毒品罪【此罪與同條例第11條規定之持有毒品罪
    ，雖均以行為人持有（或一定數量以上）毒品為其犯罪構成
    要件，但前者係後者之特別規定，並以行為人持有毒品之目
    的，主觀上在販賣營利之意圖為其加重處罰之條件，其間並
    無法條（規）競合關係，最高法院111年度台上字第816號判
    決意旨參照】。
　㈡又被告與「蛋頭」就本案犯行，有犯意聯絡及行為分擔，為
    共同正犯。至起訴意旨漏載被告與「蛋頭」成立共同正犯部
    分，則由本院予以補充敘明。
  ㈢刑之加重、減輕說明：
　⒈被告於警詢、偵查、本院準備程序及審理時均自白其本案所
    為共同意圖營利而持有第三級毒品之犯行，實已符合毒品危
    害防制條例第17條第2項之規定，自應依法減輕其刑。
　⒉至被告固供述其毒品來源係「蛋頭」，然本案並未因而查獲
    其他正犯或共犯一節，有三重分局111年9月12日新北警重刑
    字第1113856043號函1份在卷可佐（見本院卷第63頁），是
    被告自無依毒品危害防制條例第17條第1項規定減輕其刑之
    餘地。
　⒊另被告依上開減刑事由減輕其刑後，所得判處之最低刑度與
    其犯行已屬相當，核與刑法第59條所稱犯罪之情狀顯可憫恕
    ，認科以最低刑度猶嫌過重之要件不符，自無從再依刑法第
    59條規定酌減其刑，附此敘明。
　㈣爰以行為人之責任為基礎，審酌被告明知本案毒品為非法之
    違禁物，持以施用足以戕害人之身體健康，且極易成癮，竟
    為貪圖不法利益，漠視法令而持有之，且伺機對外販賣，若
    確實售出而流入社會，不僅助長他人施用毒品惡習，對施用
    毒品者之身心影響甚鉅，亦使毒品於社會上易於流通，增加
    檢警全面查緝之困難，危害社會治安及國家法益，所為顯屬
    非是，兼衡被告所持本案毒品數量甚多，然幸未及流入社會
    即為警查獲，暨其犯罪動機、目的、手段、智識程度、生活
    狀況及犯罪後坦承犯行之態度等一切情狀，量處如主文所示
    之刑，以資懲儆。
  ㈤查被告前未曾因故意犯罪受有期徒刑以上刑之宣告，有臺灣
    高等法院被告前案紀錄表可參，本院審酌被告犯後自始坦承
    犯行，案發後迄今亦無其他犯罪前科紀錄，堪認應具悔悟之
    意，經此偵、審程序之教訓，當知所警惕而無再犯之虞，再
    衡諸其所持本案毒品均經扣案而尚未流入社會，亦未實際獲
    取犯罪所得，其犯罪情節尚非重大，認對被告所宣告之刑，
    以暫不執行為適當，爰依刑法第74條第1項第1款之規定，併
    予諭知緩刑5年，並斟酌其所為仍屬社會危害性重大犯罪行
    為，為使其確實心生警惕，痛改前非及預防再犯，實有科予
    一定負擔之必要，乃再依刑法第74條第2項第5款、第8款規
    定，命被告應向檢察官指定之政府機關、政府機構、行政法
    人、社區或其他符合公益目的之機構或團體，提供140小時
    之義務勞務，及應完成12小時之法治教育課程，且不得非法
    持有或施用第一級至第四級之毒品（單純施用或持有未逾法
    定數量之第三級或第四級毒品雖未構成刑事犯罪，仍在禁止
    之列，但經醫師處方、戒癮治療等合法事由而持有或施用者
    ，則不在此限），以防止再犯及觀後效。倘被告違反上開所
    定負擔且情節重大者，依刑法第75條之1第1項第4款規定，
    其緩刑之宣告仍得由檢察官向法院聲請撤銷，併此敘明。再
    按執行刑法第74條第2項第5款至第8款所定之事項，而受緩
    刑之宣告者，應於緩刑期間付保護管束，刑法第93條第1項
    第2款定有明文，是另依上開規定，併為緩刑期間付保護管
    束之諭知。
　㈥沒收之說明：
　⒈扣案如附表編號1所示之行動電話，為被告持以與「蛋頭」聯
    絡意圖營利而持有本案毒品事宜所用之物一節，業據被告於
    本院準備程序時供承不諱（見本院卷第58頁），並有前揭通
    訊軟體對話紀錄翻拍畫面可考，應依毒品危害防制條例第19
    條第1項之規定宣告沒收。
　⒉扣案如附表編號2至4所示之本案毒品，經鑑定含有第三級毒
    品成分，而屬被告於本案遭查獲之違禁物，自應依刑法第38
    條第1項之規定宣告沒收。
據上論斷，應依刑事訴訟法第299條第1項前段，毒品危害防制條
例第5條第3項、第17條第2項、第19條第1項，刑法第11條、第28
條、第38條第1項、第74條第1項第1款、第2項第5款、第8款、第
93條第1項第2款，判決如主文。
本案經檢察官黃筱文偵查起訴，檢察官王凌亞到庭執行職務。
中　　華　　民　　國　　111 　年　　10　　月　　19　　日
                  刑事第三庭  審判長法　官  蘇揚旭
                                    法  官  施建榮
                                    法  官  洪振峰
上列正本證明與原本無異。
如不服本判決，應於判決送達後20日內敘明上訴理由，向本院提
出上訴狀 (應附繕本) ，上訴於臺灣高等法院。其未敘述上訴理
由者，應於上訴期間屆滿後20日內向本院補提理由書「切勿逕送
上級法院」。
                                    書記官　蘇宣容　　　
中　　華　　民　　國　　111 　年　　10　　月　　20　　日
附錄本案論罪科刑法條全文：
毒品危害防制條例第5條
意圖販賣而持有第一級毒品者，處無期徒刑或10年以上有期徒刑
，得併科新臺幣7百萬元以下罰金。
意圖販賣而持有第二級毒品者，處5年以上有期徒刑，得併科新
臺幣5百萬元以下罰金。
意圖販賣而持有第三級毒品者，處3年以上10年以下有期徒刑，
得併科新臺幣3百萬元以下罰金。
意圖販賣而持有第四級毒品或專供製造、施用毒品之器具者，處
1年以上7年以下有期徒刑，得併科新臺幣1百萬元以下罰金。
附表：
編號 扣押物名稱及數量 備註欄 1 廠牌、型號為IPHONE XS MAX之行動電話1支（含SIM卡1張） 為被告持以聯絡意圖營利而持有本案毒品咖啡包事宜所用之物。 2 黑色音符圖樣白色包裝之毒品咖啡包10包 內含藍綠色粉末，驗前總淨重25.5239公克，取樣0.4543公克，驗餘總淨重25.0696公克，檢出第三級毒品「4-甲基甲基卡西酮」成分（純度約2.35％，驗前總純質淨重約0.5998公克）。 3 對角線圖樣（含「OFF-WHITE」字樣）白色包裝之毒品咖啡包14包 內含黃褐色粉末，驗前總淨重57.2363公克，取樣0.4941公克，驗餘總淨重56.7422公克，檢出第三級毒品「4-甲基甲基卡西酮」成分（純度約3.5％，驗前總純質淨重約2.0033公克）。 4 白色或透明晶體6包 驗前總淨重6.6612公克，取樣0.0578公克，驗餘總淨重6.6034公克，檢出第三級毒品「愷他命」成分（純度約64.9％，驗前總純質淨重約4.3231公克）。